【裁判字號】    97,訴,1170
【裁判日期】    971127
【裁判案由】    給付貨款
【裁判全文】
臺灣桃園地方法院民事判決                   97年度訴字第1170號
原      告  華峰砂石有限公司
法定代理人  乙○○
訴訟代理人  林士祺律師
複  代理人  戊○○
被      告  來鑫通運有限公司
法定代理人  甲○○
訴訟代理人  丙○○
上列當事人間請求給付貨款事件，於民國97年11月12日辯論終結
，本院判決如下：
    主    文
被告應給付原告新台幣肆佰陸拾捌萬陸仟參佰伍拾伍元及自民國
九十七年七月十七日起至清償日止，按週年利率百分之五計算之
利息。
訴訟費用由被告負擔。
    事實及理由
一、原告起訴主張被告於民國95年6 月間陸續向原告購買砂石材
    料，貨款共計新台幣（下同）5,701,022 元，然被告僅清償
    1,014,667 元，尚欠4,686,355 元。被告曾於97年3 月7 日
    以存證信函向被告請求給付貨款，惟被告未依限清償，而於
    97年7 月9 日依前開買賣關係提起本訴，並聲明被告應給付
    原告4,686,355 元及自起訴狀繕本送達（97年7 月16日）翌
    日起至清償日止，按週年利率百分之5 計算之利息。
二、被告雖對原告主張之事實不爭執，惟辯稱於95年1 月9 日訴
    外人丙○○與原告法定代理人乙○○簽訂共同經營合約書（
    下稱經營合約），約定雙方共同出資合夥經營砂石場，並以
    原告為合夥名稱，並約定計價方式，於經營過程中，丙○○
    以被告之名義、乙○○則以第三人久瓏開發股份有限公司之
    名義向原告購買砂石。嗣丙○○於95年6 月1 4 日提出解散
    合夥之聲明，並經乙○○應允，於同年月17日時進行清算，
    雙方同意由原告免除丙○○以被告名義向原告購買砂石而尚
    未給付之貨款金額4,701,023 元，且同時亦免除乙○○以久
    瓏公司名義向原告購買砂石而尚未清償之貨款4,701,023 元
    ，並作成該次會議記錄。縱認原告未為免除，惟貨款係發生
    於95年6 月間，原告遲至97年7 月9 日始起訴，原告貨款請
    求權之罹於2 年時效（被告於97年10月15日撤回時效抗辯）
    等語資為抗辯，並聲明駁回原告之訴。
三、兩造不爭執事項：
（一）訴外人丙○○與原告之法定代理人乙○○於95年1月9日簽
      訂共同經營合約書，並約定以原告之名義對外經營，丙○
      ○以被告之名義、乙○○以第三人久瓏開發股份有限公司
      向原告進貨。
（二）被告於95年5 月至同年6 月間確實原告進貨，總計金額為
      5,701,022 元，其中1,0 14,667元已由被告清償，尚欠4,
      686,355 元。
（三）丙○○與原告之法定代理人乙○○於95年6 月14日簽立解
      除共同經營合約。
（四）丙○○與原告之法定代理人乙○○於95年6 月17日結算之
      會議紀錄明載，被告未清金額4,701,023 元，第三人久瓏
      開發股份有限公司未清金額為12,202,509元。
四、兩造爭執事項：原告是否有於前結算會議免除被告之債務？
    茲分述如下：
（一）按當事人主張有利於己之事實者，就其事實有舉證之責任
      ，民事訴訟法第277 條前段定有明文。又「請求履行債務
      之訴，原告就其所主張債權發生原因之事實，固有舉證之
      責任，若被告自認此項事實而主張該債權已因清償而消滅
      ，則清償之事實，應由被告負舉證之責任，此觀民事訴訟
      法第277 條之規定自明。」最高法院28年上字第1920號判
      例意旨參照。
（二）經查，原告主張之事實，已為被告所不否認，並據原告提
      出與所述相符之95年5 、6 月三聯式統一發票9 紙附卷可
      憑（見本院卷第5 ～9 頁）。原告主張之事實，自為真實
      可信。被告雖辯稱債務已因原告免除而消滅云云，惟經原
      告否認其有免除之表示，自應由被告就所辯免除之有利事
      實負舉證之責任。被告雖提出會議紀錄1 紙為證，惟依該
      會議議紀錄所載被告未清金額為4,701,023 元，第三人久
      瓏開發股份有限公司未清金額為12,202,509元等文義，通
      觀該會紀錄全文並未載有任何涉及原告有免除被告本件貨
      款債務之文義，被告復未提出何以依該會議紀錄為何文義
      或論理上之推敲，可得其所辯原告確有免除本件貨款債務
      之意思。依被告所舉證人丁○○證稱當時其坐月子期間，
      乙○○叫我去做紀錄，紀錄上的款項係代理職務的小姐開
      會前交給邱，是邱、黃協調後告訴我當場電腦製作。會議
      記錄的1 ～5 項文字係依據邱、黃口述，當場由我製作。
      會議記錄久瓏、來鑫未清金額，當場我沒有聽到邱、黃如
      何表示，我也沒有仔細聽。第4 項清償部分再協商，已經
      結算部分我不曉得邱、黃如何處理。會議記錄來鑫未清償
      金額我不清楚是否為本件請求。會議記錄上之數額不是我
      算的，我不知道等語（本院97年11月12日言詞辯論筆錄）
      ，亦無法為原告確於會議時或該會議紀錄確有免除被告債
      務之憑據。被告自不得僅以兩造曾有同上會議紀錄，即為
      原告確有免除之意思。依前說明，本件原告係請求被告給
      付貨款，被告對原告主張之事實既不爭執，僅辯稱債務因
      免除而消滅，自應由被告就抗辯免除之事實負舉證之責。
      被告既不能舉證證明其所辯免除云云為真實，自應認被告
      所辯本件貨款債務已因原告免除而消滅云云，因不能證明
      ，而不得憑採。原告貨款請求權既未因免除而消滅，原告
      請求被告給付貨款及自起訴狀繕本送達之翌日起算之法定
      利息，自為有理由。
五、從而，原告依兩造間買賣之法律關係，請求被告給付原告4,
    686,355 元及自起訴狀繕本送達之翌日（97年7 月17日）起
    至清償日止，按年息5%計算之利息，為有理由，應予准許。
六、本件事證已臻明確，兩造其餘之主張、陳述及所提之證據資
    料，核與判決結果無何影響，爰不一一論述，附此敘明。
七、訴訟費用之依據：民事訴訟法第78條。
中    華    民    國    97    年    11   月     27    日
                  民事第三庭    法  官  張天民
以上正本係照原本作成
如對本判決上訴，須於判決送達後20日內向本院提出上訴狀
中    華    民    國    97    年    11   月     27    日
                               書記官  古秋梅


司法院資訊處製作；財團法人民間司法改革基金會備份。
